最　高　行　政　法　院　裁　定　　　　　　　　　　九十三年度裁字第五三四號
　　抗　告　人　乙○○
　　相　對　人　內政部警政署國道公路警察局
　　代　表　人　甲○○
右抗告人因與相對人間違反道路交通管理處罰條例事件，對於中華民國九十一年十二
月二十七日臺北高等行政法院九十一年度訴字第二七○三號裁定提起抗告，本院裁定
如左︰
　　主  文
抗告駁回。
抗告訴訟費用由抗告人負擔。
　　理  由
一、按抗告法院認抗告為不合法或無理由者，應為駁回抗告之裁定。次按「確認行政
    處分無效及確認公法上法律關係成立或不成立之訴訟，非原告有即受確認判決之
    法律上利益者，不得提起之。其確認已執行完畢或因其他事由而消滅之違法行政
    處分為違法之訴訟，亦同」行政訴訟法第六條第一項訂有明文。另「受處分人不
    服第八條主管機關所為之處罰得於接到裁決之翌日起十五日內，向管轄地方法院
    聲明異議。法院受理前項異議，以裁定為之。不服第二項之裁定，得為抗告。但
    不得再抗告」為道路交通管理處罰條例第八十七條所明定。復按「人民對於中央
    或地方機關之行政處分，認為違法或不當，致損害其權利或利益者，得依本法提
    起訴願」固為訴願法第一條第一項前段所規定，但同項但書亦規定：「法律另有
    規定者，從其規定」。是交通事件之受處分人對行政機關之處罰而不服者，應由
    普通法院之交通法庭審理，非如一般行政爭訟事件循訴願、行政訴訟程序，請求
    救濟。
二、查本件抗告人於民國九十一年四月二十七日駕駛車號ＲＳ—二六一七號自小客車
    行駛高速公路，遭國道公路警察局第八警察隊員警攔停實施臨檢，查獲抗告人駕
    照逾期行駛公路，除由相對人開立公警局交字第Ｚ00000000號舉發違反
    道路交通管理事件通知單予抗告人外，並由公路主管機關臺北市交通事件裁決所
    以九十一年七月十日北市裁三字第裁二二—Ｚ00000000號違反道路交通
    管理事件裁決書科處抗告人罰鍰新台幣壹仟捌佰元，抗告人不服，遂向原審提起
    行政訴訟，其起訴意旨略謂：(一)、警察在抗告人未有違規發生或足以預見即將造
    成危害之情形下，利用抗告人車輛通過收費站減速之機會實施攔檢，該臨檢程序
    有違司法院釋字第五三五號解釋及警察實施臨檢作業規定，應屬違法無效。(二)、
    抗告人駕照未定期換領係遭監理單位以抗告人有積案未清為由，駁回換照之申請
    惟監理單位所據之道路交通管理事件統一裁罰標準及處理細則第四十四條第二項
    規定，有違不當聯結禁止原則，且逾越母法道路交通管理處罰條例第九十二條授
    權範圍，應不予適用。(三)、現行換發駕照之規定並未對持照人能力重新考核，換
    照即與駕駛能力之認定無關，道路交通管理處罰條例第二十二條第一項第六款卻
    逕為高額罰鍰及禁止駕駛之規定，該條之保護法益不明確，且與採取之手段顯然
    失衡，違反比例原則；請求確認：(一)、國道公路警察局第八警察隊對於九十一年
    四月二十七日對車號ＲＳ—二六一七號自小客車之臨檢無效。(二)、撤銷公警局交
    字地Ｚ00000000號違反道路交通管理事件通知單等語。原裁定則以：(一)
    抗告人主張確認訴訟部分：行政訴訟法第六條第一項所謂行政處分，依訴願法第
    三條第一項規定係指中央或地方機關就公法上具體事件所為之決定或其他公權力
    措施而對外直接發生法律效果之單方行政行為而言。至警察機關所為臨檢僅為一
    單純事實行為，並未直接對受臨檢人有何法律效果，必嗣行政機關就該次臨檢結
    果另有所表示，而該項表示係就公法上具體事件所為之決定或其他公權力措施而
    對外直接發生法律效果者，始足當之。本件抗告人訴請確認之臨檢行為並非行政
    處分，且抗告人亦不因該次臨檢而成立任何公法關係，依前揭說明，抗告人對之
    提起確認無效之訴，顯與要件不合，自非合法，應予駁回。(二)抗告人主張撤銷訴
    訟部分：違反道路交通管理處罰條例事件，由各縣市交通裁決所所作成之裁決，
    性質上雖屬行政處分，惟該條例第八十八及第八十九條既已授權由普通法院設置
    專業法庭處理，則受處分人若不服主管機關之處罰，即應向管轄地方法院聲明異
    議。本件抗告人因駕照逾期行駛公路，遭公路主管機關臺北市交通事件裁決所依
    道路交通管理處罰條例裁決處罰，抗告人自應向普通法院請求救濟，原審法院並
    無審判權，應以駁回。本院經核原裁定於法並無不合。抗告人仍執詞執行臨檢之
    警員對抗告人之異議非但未予理會，且現場並無其他任何更高階警官，原裁定稱
    「警察機關所為臨檢僅為一單純事實行為，並未直接對受臨檢人有何法律效果。
    」顯與司法院釋字第五三五號解釋意旨有違。又該違反道路交通管理事件通知單
    直接附帶扣繳抗告人之駕駛執照，已嚴重侵害抗告人持用駕駛執照之法律權利，
    原裁定稱抗告人不因該次臨檢而成立任何公法關係，亦與事實不符。因此，抗告
    人提起本件訴訟，應為適法云云，指摘原裁定不當。然查司法院釋字第五三五號
    解釋意旨在於臨檢手段不問其名稱為何，均屬對人或物之查驗、干預，影響人民
    行動自由、財產權及隱私權等甚鉅，應恪遵法治國家警察執勤之原則。如經受臨
    檢人異議後，仍續行臨檢，經受臨檢人請求時，並應給予載明臨檢過程之書面，
    受臨檢異議人始得據為提起行政爭訟。而本件抗告人係訴請確認國道公路警察局
    第八警察隊對於九十一年四月二十七日對車號ＲＳ—二六一七號自小客車之臨檢
    行為無效，並非就載明臨檢過程之書面提起行政爭訟，揆諸前揭規定與解釋意旨
    ，自非合法。至於抗告人因駕照逾期行駛公路，遭公路主管機關臺北市交通事件
    裁決所依道路交通管理處罰條例裁決處罰，抗告人應向普通法院請求救濟，行政
    法院並無審判權，有如前述。從而，本件抗告意旨難認有理由，應予駁回。
三、依行政訴訟法第一百零四條、民事訴訟法第九十五條、第七十八條，裁定如主文
    。
中　　華　　民　　國　　九十三　　　年　　　五　　　　月　　　十三　　　日
                    最 高 行 政 法 院  第 四 庭
                                審 判 長 法  官　　　徐　樹　海
                                         法  官      鄭  淑  貞
                                         法  官　　　高　啟　燦
                                         法  官　　　吳　錦　龍
                                         法  官　　　林　茂　權
右  正  本  證  明  與  原  本  無  異
　　　　　　　　　　　　　　　　　　　　 法院書記官　王  褔  瀛
中　　華　　民　　國　　九十三　　　年　　　五　　　　月　　　十三　　　日
